【裁判字號】    99,上訴,591
【裁判日期】    990331
【裁判案由】    違反臺灣地區與大陸地區人民關係條例等
【裁判全文】
臺灣高等法院高雄分院刑事判決         99年度上訴字第591號
上  訴  人
即  被  告  甲○○
上列上訴人因違反臺灣地區與大陸地區人民關係條例案件，不服
臺灣高雄地方法院98年度訴字第990 號中華民國98年12月31日第
一審判決（起訴案號：臺灣高雄地方法院檢察署97年度偵字第13
867 號、19819 號），提起上訴，本院判決如下：
     主  文
上訴駁回。
     理  由
一、按不服地方法院之第一審判決而上訴者，應向管轄第二審之
    高等法院為之。上訴書狀應敘述具體理由；上訴書狀未敘述
    上訴理由者，應於上訴期間屆滿後20日內補提理由書於原審
    法院，逾期未補提者，原審法院應定期間先命補正。第二審
    法院認為上訴書狀未敘述理由或上訴有第362 條前段之情形
    者，應以判決駁回之。但其情形可以補正而未經原審法院命
    其補正者，審判長應定期間先命補正，刑事訴訟法第361 條
    、第367 條，分別定有明文。又所謂不服第一審判決之具體
    理由，必係依據卷內既有訴訟資料或提出新事證，指摘或表
    明第一審判決有何採證認事、用法或量刑等足以影響判決本
    旨之不當或違法，而構成應予撤銷之具體事由，始克當之（
    例如：依憑證據法則具體指出所採證據何以不具證據能力，
    或依憑卷證資料，明確指出所為證據證明力之判斷如何違背
    經驗、論理法則）；倘僅泛言原判決認定事實錯誤、違背法
    令、量刑失之過重或輕縱，而未依上揭意旨指出具體事由，
    或形式上雖已指出具體事由，然該事由縱使屬實，亦不足以
    認為原判決有何不當或違法者（例如：對不具有調查必要性
    之證據，法院未依聲請調查亦未說明理由，或援用證據不當
    ，但除去該證據仍應為同一事實之認定），皆難謂係具體理
    由，俾與第二審上訴制度旨在請求第二審法院撤銷、變更第
    一審不當或違法之判決，以實現個案救濟之立法目的相契合
    ，並節制濫行上訴（最高法院97年度台上字第892 號判決意
    旨參照）。是以上訴人之上訴書狀或補提之上訴理由書，雖
    有敘述上訴理由，惟所指判決不當、違法情形並未實際上存
    在或所指判決不當、違法情形未足以構成撤銷原判決之理由
    ，即與未敘述具體理由無異（最高法院71年度台上字第2364
    號判例意旨參照），其所為上訴，即不符合上訴之法定要件
    。
二、本件上訴人即被告甲○○因連續犯92年10月29日修正後臺灣
    地區與大陸地區人民關係條例第79條第1 項之使大陸地區人
    民非法進入臺灣地區罪，及刑法第21 6條、第214 條之行使
    使公務員登載不實公文書罪，且上開二罪有間，有方法、目
    的之牽連關係，應依修正前刑法第55條後段牽連犯之規定，
    從一重之連續犯92年10月29日修正後臺灣地區與大陸地區人
    民關係條例第79條第1 項使大陸地區人民非法進入臺灣地區
    罪處斷，判決有期徒刑1 年2 月，減為有期徒刑7 月，有判
    決書在卷可稽。被告不服提起上訴，略以：被告與妻黃連
    金之婚姻確屬真實，此有證人房東吳振健證述：「被告向伊
    租屋時已經結婚，他們夫妻感情不錯，都會看到被告與黃連
    金夫妻，2 人不一定一起出入，黃連金有去包子店工作，後
    來有做夜間工作，黃連金被遣返大陸後，被告有伊幫他匯款
    3 萬6 百元（6 百元為匯費）給黃連金」等語，是上述有利
    事證足以證明被告與妻之婚姻乃為真結婚！而原判決卻以尚
    無認定被告與妻有婚姻之實，有悖常態事理及經驗法則。
    再者：被告與妻同住生活期間，家庭開銷皆由被告負擔，而
    於妻案發後，經妻通知被告即坐高鐵趕回，並於妻拘留期間
    ，每星期固定探視2 次，及高雄縣警局、勞工局對妻之開罰
    鍰共2 萬6 千元亦由被告代繳，以及妻被遣返後，又於98年
    2 月過新年匯寄3 萬元，是由上述對妻之關懷備至，包容代
    繳罰鍰匯款，若非真實婚姻夫妻，又如何有如此長期細膩之
    情感？至於妻之供述部分，於被告每星期2 次探視時，妻
    親口告知，移民署以如不配合辦案，即不予遣回大陸，為脅
    迫逼供方式，造成妻不堪承受憂鬱症復發，有輕生自殺念頭
    ！是妻之供述顯然與證人房東吳振建有異，與雙方之婚姻在
    台同住生活等事實不符，為審判外之證述，乃屬傳聞證據自
    不足採為本案有罪之依憑。被告與妻係購買玉環認識而交
    往結婚，來台同住生活，其時間方面，供述容有出入，此乃
    時間久遠記憶所致，但整體認識交往結婚，同住等皆與事實
    相符，又妻證述結婚前被告在大陸確有進住妻之娘家，有婚
    宴，有娘家人參加等，原審以假結婚判決予以論科，不無違
    背證據法則云云。
三、惟按犯罪事實之認定、證據之取捨及證據證明力如何，乃事
    實審法院之職權，而法院憑以認定犯罪事實之證據，並不以
    直接證據為限，即綜合各種證據，本於推理作用，為其認定
    犯罪事實之基礎，故何種證據應予調查，其調查之範圍如何
    ，如不違背經驗法則與論理法則，係屬事實審法院得依職權
    自由裁量之事項；倘被害人、證人、或被告之陳述有部分前
    後不一致，或相互間有所歧異時，究竟何者為可採，何者為
    不足採，法院原得本其自由心證予以斟酌取捨，原審採用不
    利於被告之供述為判決之基礎，而捨棄不採彼等所為有利於
    被告之供述，苟無違經驗法則或論理法則，自不容任意指為
    違法（最高法院44年台上字第702 號、46年台上字第529 號
    、74年台上字第1599號判例參照) 。
四、查本件原判決已詳為說明證人黃連金於警詢時之陳述，固係
    被告以外之人於審判外之言詞陳述，惟檢察官、被告甲○○
    於言詞辯論終結前就上開言詞陳述之證據能力均未聲明異議
    ，審酌並無其他證據可認上開言詞陳述不具任意性，亦無有
    故為不利被告之情形，且上開言詞陳述均係查獲後即時所為
    ，其虛偽性及錯誤性較無可能，上開言詞陳述作成時之情況
    ，認為適當，依刑事訴訟法第159 條之5 第2 項規定，自有
    證據能力；及認定被告甲○○坦承前往大陸地區，與大陸地
    區人民黃連金辦理結婚登記後，回臺灣至海基會進行認證、
    辦理戶籍登記、為黃連金申請中華民國旅行證，使黃連金入
    境臺灣等事實，另以被告與黃連金認識之經過，其警詢之
    供述與原審之供陳並不一致，且於原審所供稱：伊於結婚前
    2 、3 年認識黃連金，認識黃連金前，伊去過大陸2 次云云
    ，亦核與被告甲○○之旅客入出境記錄查詢1 紙所示被告於
    西元2003年2 月28日出境前，於2002年並無出境記錄，其前
    1 次出境係於1999年6 月28日等情不符。關於被告甲○○
    與黃連金結婚之經過，即是否與黃連金在大陸發生性關係，
    及黃連金父親是否在世等情，其警詢與原審先後陳述不一，
    且對於有無給黃連金聘金、宴客方式、有無宴請鄰居、其與
    黃連金在大陸有無為性行為等情，其所述亦與黃金連供述不
    相符。被告甲○○本身於92年前並無結婚經驗，其至大陸
    地區10 餘 天後，即與已離婚且育有2 名子女之黃連金結婚
    ，而當時黃連金尚與其前夫之父母同住，被告之擇偶情形顯
    悖於常情，再依被告於西元2003年3 月10日即與黃連金辦理
    結婚登記，92年3 月15日回台後於92年4 月2 日即為黃連金
    申請入境，使黃連金得於92年5 月15日入境臺灣，而認定被
    告甲○○至大陸與黃連金結婚之目的，係為使黃連金得以探
    親名義進入臺灣地區，而非與黃連金有結婚之真意。均已詳
    敘其所憑證據、認定之理由，從形式上觀察，原判決並無認
    定事實錯誤或違背法令之情形。
五、並就被告所提出之匯款單4 張僅能證明被告有匯款給黃連金
    之事實，不能證明匯款之原因；其所出之臺灣高鐵車票亦僅
    能證明黃連金被警方於97年5 月8 日查獲從事性交易當天，
    被告有自臺北回高雄之事實；及有關證人吳振建所證稱：被
    告向伊租屋時已經結婚，他們夫妻感情不錯，都會看到被告
    與黃連金夫妻，2 人不一定一起出入，黃連金有去包子店工
    作，後來有去做夜間工作，黃連金被遣返大陸後，被告有叫
    伊幫他匯款新台幣3 萬600 元給黃連金云云，其供詞亦僅證
    明其知悉被告向其租屋後有與黃連金同住之情形而已，尚無
    從認定被告與黃連金有婚姻之實，即對於被告所辯不予採信
    之理由，亦予以詳加論述，亦無應予審判期日調查之證據不
    予調查、理由不備之違誤。
六、綜上所述，被告上訴意旨所陳各語，經核均未依據卷內既有
    訴訟資料，具體指出或表明原判決有何採證、認事、用法等
    足以影響判決本旨之不當或違法之理由，僅係對原判決已說
    明論斷之事項，徒憑己意再為爭執，並未具體指摘原判決有
    如何採證、認事、用法等違反經驗法則之不當或違法，而足
    以影響判決本旨，應認未符合具體理由之要件，揆諸前揭說
    明，其上訴亦不合法律上之程式，應予駁回。
七、爰依刑事訴訟法第第367 條前段、第372 條，不經言詞辯論
    ，逕為判決如主文。
中    華    民    國    99    年    3     月    31    日
                 刑事第九庭     審判長法  官  莊秋桃
                                      法  官  范惠瑩
                                      法  官  田平安
以上正本與原本無異。
如不服本判決，應於判決送達後10日內向本院提出上訴狀，其未
敘述理由者，並應於提出上訴狀後10日內向本院補提上訴理由狀
（應附繕本）。
中    華    民    國    99    年    3     月    31    日
                                      書記官  張宗芳

司法院資訊處製作；財團法人民間司法改革基金會備份。
